臺灣士林地方法院行政訴訟判決　
110年度交字第317號
原      告  蘇駿尉  
訴訟代理人  蘇煥弼  
被      告  臺北市交通事件裁決所

代  表  人  蘇福智  
上列當事人間交通裁決事件，原告不服被告民國110年10月28日
北市裁催字第22-A02S3C179號裁決，提起行政訴訟，本院判決如
下：
    主  文
原處分撤銷。
訴訟費用新臺幣參佰元由被告負擔。被告應給付原告新臺幣參佰
元。
    事實及理由
一、程序事項：本件係因原告不服被告110年10月28日北市裁催
    字第22-A02S3C179號違反道路交通管理事件裁決書（下稱原
    處分），裁處罰鍰新臺幣（下同）6,000元，駕駛執照扣繳
    ，而提起行政訴訟，經核屬行政訴訟法第237條之1第1項第1
    款規定之交通裁決事件，爰依同法第237條之7規定，不經言
    詞辯論，逕為判決。
二、爭訟概要：原告騎乘訴外人黃汝佑所有902-KGV號普通重型
    機車（下稱系爭機車）於109年11月14日15時54分許，在臺
    北市內湖區康樂街處，因「駕駛執照業經註銷仍駕駛機車」
    之違規事實，經臺北市政府警察局內湖分局（下稱舉發機關
    ）員警製單舉發，有掌電字第A02S3C179號舉發違反道路交
    通管理事件通知單可稽（下稱系爭舉發通知單，見本院卷第
    68頁），嗣經被告以原告有前揭違規事實，而依道路交通管
    理處罰條例第21條第1項第4款，以原處分對原告為裁罰，原
    告於110年11月8日提起本件行政訴訟。
三、原告主張：伊在110間曾因違規六個月內，駕照違規記點共
    達6點，經被告以101年12月13日北市裁罰字第00-000000000
    號違反道路交通管理事件裁決書（下稱甲處分）處吊扣駕照
    一個月及道路交通安全講習，但未收到甲處分的裁決書，大
    約同期的罰單都有收到，也都按時繳納唯獨此一掛號信未收
    到。應與投遞時無人收信有關，亦無通知書黏貼於住所及投
    入信箱之情事，雖郵遞人員有勾選送達通知書二分，但伊未
    收到。由於未收到甲處分之通知書，以致被吊銷駕照單伊仍
    不知情。直至109年11月間遭舉發員警攔檢才被告知駕照已
    被吊銷，被開立無照駕駛罰單。伊向被告詢問後遭告知前述
    註銷駕照情事，伊遂提出申訴，但所獲答覆皆為一切合乎程
    序。後經朋友轉知，一次裁罰逕行註銷駕照係屬非合法有效
    之行政處分，經查詢相關判決見解後亦有相關前例可循，嗣
    蒐集相關見解後向被告再度提出申訴，惟被告仍不同意撤銷
    ，行政機關未援引前例判決理由處置，仍叫人民提告，實浪
    費行政資源及造成民眾不便等語。並聲明：原處分撤銷。
四、被告答辯：
  ㈠案據舉發機關查復略以：舉發機關員警林韋辰於109年11月14
    日15時至18時擔服交通重點執法勤務，於15時54分在臺北市
    內湖區康樂街口見原告騎乘系爭機車臉色潮紅、行車不穩故
    將原告攔停，於盤查後查無不法情事惟以臺北市政府警察局
    智慧警勤系統查看原告普通重型機車駕照已遭逕行註銷，故
    舉發員警告知原告相關權益後依規定製單舉發，經查本案之
    錄影音檔案因系統保存一年後即銷毀，故無法檢附當日相關
    影音檔案，此有舉發機關110年11月22日北市警內分交字第1
    103068661號函、臺北市政府警察局掌電字第A02S3C179號舉
    發通知單移送聯、員警職務報告、勤務分配表、影音資料目
    錄清冊即違規車輛行向圖在卷可稽。
  ㈡有關101年12月13日北市裁罰字第00-000000000號裁決書疑義
    一節，經查該裁決書於101年12月21日寄存於內湖東湖郵局
    完成送達在案。依據行政訴訟法第237條之3第2項規定，原
    告未於期限內提起撤銷訴訟，又依據道路交通管理處罰條例
    第65條第1項第2款，被告依前揭規定註銷原告駕駛執照並無
    違誤。原告對於101年12月13日北市裁罰字第00-000000000
    號裁決書舉發違規事實「在6個月內，駕照違規記點共達6點
    以上者」並不爭執，又依據前開規定及舉發機關查復事實，
    被告依道路交通管理處罰條例第21條第1項第4款「駕駛執照
    業經註銷仍駕駛機車」裁處並無違誤。
  ㈢綜上，被告實難以原告前開情詞，據以撤銷第A02S3C179號處
    分，另第000000000號處分業已逾行政訴訟法第237條之3第2
    項規定之撤銷訴訟期限。爰被告依道路交通管理處罰條例第
    21條第1項第4款裁處罰鍰6,000元並無違誤等語。並聲明：
    原告之訴駁回。
五、本院之判斷：
  ㈠按「本規則用詞，定義如下：一、汽車：指在道路上不依軌
    道或電力架線而以原動機行駛之車輛（包括機車）。」、「
    汽車駕駛執照為駕駛汽車之許可憑證，由駕駛人向公路監理
    機關申請登記，考驗及格後發給之。汽車駕駛人經考驗及格
    ，未領取駕駛執照前，不得駕駛汽車。」，道路交通安全規
    則第2條第1項第1款、第50條第1項定有明文。次按「本條例
    用詞，定義如下：八、車輛：指非依軌道電力架設，而以原
    動機行駛之汽車（包括機車）、慢車及其他行駛於道路之動
    力車輛。」、「汽車駕駛人，有下列情形之一者，處新臺幣
    六千元以上一萬二千元以下罰鍰，並當場禁止其駕駛：四、
    駕駛執照業經吊銷、註銷仍駕駛小型車或機車。」、「第一
    項第三款、第四款之駕駛執照，均應扣繳之；第五款並吊銷
    其駕駛執照。」。道路交通管理處罰條例第3條第8 款道路
    交通管理處罰條例第21條第1項第4款、第4項分別定有明文
    。
  ㈡次按「行政機關作成行政處分有裁量權時，得為附款。無裁
    量權者，以法律有明文規定或為確保行政處分法定要件之履
    行而以該要件為附款內容者為限，始得為之。前項所稱之附
    款如下︰一、期限。二、條件。三、負擔。四、保留行政處
    分之廢止權。五、保留負擔之事後附加或變更。」、「行政
    處分有下列各款情形之一者，無效︰七、其他具有重大明顯
    之瑕疵者。」，行政程序法第93條、行政程序法第111條第7
    款定有明文。
  ㈢原告前於101年12月13日經被告依道路交通管理處罰條例第63
    條第3項規定，以甲處分對原告裁處吊扣駕駛執照1 個月，
    並施以道路交通安全講習，且載明逾期未繳送駕駛執照，自
    100 年12月29日起、101 年1 月13日起，分別吊扣駕駛執照
    2 個月、吊銷並逕行註銷駕駛執照等情，且甲處分亦經中華
    郵政東湖郵局為寄存送達，此有甲處分及送達證書可證（見
    本院卷第70、71頁），是以原告雖未實際收受甲處分，惟因
    甲處分業經寄存送達，即生合法送達之效力。
  ㈣然查，甲處分雖合法送達，惟原告之駕駛執照是否業經吊銷
    ，仍應檢視甲處分所為「吊扣期間加倍」及「吊銷駕駛執照
    」處分之效力是否合法有效。經查：
    ⒈甲處分以原告在6 個月內，駕駛執照違規記點共達6 點以
      上，違反道路交通管理處罰條例第63條第3 項規定，對原
      告裁罰，處罰主文並載明：「㈠吊扣駕駛執照1個月並應參
      加道路交通安全講習，駕駛執照限於102年1月12日繳送。
      ㈡駕駛執照逾期不繳送者：⒈自102年1月13日起吊扣駕駛執
      照2個月，並限於102年1月27日前繳送駕駛執照。⒉102年1
      月27日前未繳送駕駛執照者，自102年1月28日起吊銷並逕
      行註銷駕駛執照，駕駛執照吊（註）銷後，自102年1月28
      日起1年內不得重新考領駕駛執照」，堪認甲處分處罰主
      文第2 項，係以原告未於102 年1月13日、102 年1月27日
      未前繳送駕駛執照為條件，將原吊扣駕駛執照1 個月之處
      分，變更為「吊扣駕駛執照2 個月」及「吊銷駕駛執照」
      之處分，屬附條件之行政處分無疑。
    ⒉次按行政機關作成行政處分有裁量權時，得為附款。無裁
      量權者，以法律有明文規定或為確保行政處分法定要件之
      履行而以該要件為附款內容者為限，始得為之；前項所稱
      之附款包括條件，行政程序法第93條第1 項、第2 項第2
      款規定甚明。另按，行政處分有其他具有重大明顯之瑕疵
      情形者，無效，行政程序法第111 條第7 款亦有明文。參
      以道路交通管理處罰條例第65條第1 項第2 款關於「吊扣
      期間加倍」及「吊銷駕駛執照」之易處處分，性質上為羈
      束處分，被告並無裁量權限，則依上開規定，被告如欲為
      附條件之行政處分，自應以法有明文或為確保行政處分法
      定要件之履行，始得為之。而法律未明定被告得為附條件
      「吊扣期間加倍」、「吊銷駕駛執照」之易處處分，且該
      附條件之行政處分為負擔處分，非「為確保行政處分法定
      要件履行」之授益處分，依上開規定，被告自不得為附條
      件之行政處分。是甲處分處罰主文第2項之附條件行政處
      分，違反行政程序法第93條第1項規定，且依甲處分處罰
      主文第2項所載內容，無法明確得知是否已確定生「吊扣
      期間加倍」或「吊銷駕駛執照」之法律效果，參酌最高行
      政法院106年度判字第633號判決、104年度高等行政法院
      及地方法院行政訴訟庭法律座談會提案二研討結果，該附
      條件之行政處分自具有重大明顯瑕疵，依行政程序法第11
      1 條第7 款規定，應屬無效。
    ⒊原告縱有未履行甲處分所課予之駕駛執照繳送義務，然被
      告就原告於逾期不繳送駕駛執照之構成要件該當時，應另
      行製作易處原告吊銷駕駛執照之處分，並為送達原告，而
      非以附停止條件之甲處分，逕行註銷原告之駕駛執照，是
      揆諸前揭說明，原處分所依憑之甲處分（即關於「逕行註
      銷駕駛執照」之易處處分）有重大明顯瑕疵而不生效力。
      從而，被告以甲處分對原告所為之附條件易處處分既屬無
      效，自不生吊銷原告駕駛執照之效力，應認原告之駕駛執
      照尚未經被告合法吊銷，原告自無「駕駛執照業經吊銷仍
      駕駛機車」之違規情事，被告以原處分對原告裁罰，顯屬
      無據。
六、綜上所述，甲處分對原告雖生合法送達之效力，惟甲處分處
    罰主文第2項關於「吊扣期間加倍」及「吊銷駕駛執照」之
    附條件行政處分，具有重大明顯瑕疵，應屬無效，被告亦未
    另對原告為吊銷駕駛執照之處分，是原告自無駕駛執照業經
    吊銷仍駕駛機車之違規行為。從而，被告依道路交通管理處
    罰條例第21條第1項第4款以原處分對原告裁罰，顯有違誤。
    原告訴請撤銷原處分，為有理由，應予准許。
七、本件第一審裁判費為300元，應由被告負擔。而訴訟費用300
    元前已由原告預為繳納，爰確定第一審訴訟費用如主文第2
    項所示。
中　　華　　民　　國　　110 　年　　12　　月　　6 　　日
                  行政訴訟庭　法　官　徐文瑞　
上為正本係照原本作成。
如不服本判決，應於判決送達後20日內，向本院提出上訴狀並表
明上訴理由（原判決所違背之法令及其具體內容或依訴訟資料可
認為原判決有違背法令之具體事實），其未載明上訴理由者，應
於提出上訴後 20 日內向本院補提理由書（上訴狀及上訴理由書
均須按他造人數附繕本，如未按期補提上訴理由書，則逕予駁回
上訴），並應繳納上訴裁判費新臺幣 750 元。
中　　華　　民　　國　　110 　年　　12　　月　　6 　　日
                              書記官　朱亮彰